【裁判字號】    90,上訴,146
【裁判日期】    900326
【裁判案由】    違反公司法等
【裁判全文】
臺灣高等法院臺中分院刑事判決                  民國九十年度上訴字第一四六號
    上  訴  人
    即  被  告  甲○○
右上訴人因違反公司法等案件，不服臺灣台中地方法院中華民國八十九年十二月十二
日第一審判決(民國八十九年度訴字第二一八七號，起訴案號：臺灣台中地方法院檢
察署民國八十九年度偵字第一○三七一號)，提起上訴，本院判決如左：
    主  文
原判決撤銷。
甲○○公司負責人，公司應收之股款，股東並未實際繳納，而以申請文件表明收足，
處有期徒刑肆月。如易科罰金，以參佰元折算壹日。
    事  實
一、甲○○原係設於台中市○○路五巷一五之一號「銘全企業行」之負責人，於民國
    八十七年十二月間，因該企業行要擴大營業，擬改以公司型態經營，並決定成立
    「峪興有限公司」（下稱峪興公司），以台中市○○街○段一○四之五號三樓為
    公司設立地址，資本額為新台幣（下同）二百萬元。嗣甲○○明知公司設立登記
    時，其本人、林永福、林德良、林秋梅及林永生等股東，均未實際繳納股款（甲
    ○○之登記出資額為八十萬元，林永福、林德良、林秋梅及林永生則各為三十萬
    元 )竟於八十九年十二月十一日，向友人陳秀鳳借款二百萬元，由甲○○於同日
    存入設於亞太商業銀行(下稱亞太銀行)，戶名為「峪興公司籌備處」，帳號為0
    0000－0－0號之帳戶內，旋於同年月十四日向亞太銀行申請取得截至同年
    月十三日止之存款餘額證明書後，隨即於同日將二百萬零二百七十四元（含利息
    ），轉回返還陳秀鳳設於亞太銀行之帳戶。嗣甲○○又將上開資金證明提供予不
    知情之會計師陳輝格，製作公司行號申請登記資本額之查核簽證報告書，藉以表
    明峪興公司已收足二百萬元之股款，並委由不知情之大政會計師事務所人員謝淑
    桂，持相關資料向台灣省政府建設廳（現改制為經濟部中部辦公室）申辦峪興公
    司設立登記，使不知情之該管承辦人員登載於其職務上掌管公司設立登記事項卡
    之公文書，足生損害於臺灣省政府建設廳對於公司設立登記管理之正確性。
二、案經法務部調查局台中市調查站報告台灣台中地方法院檢察署檢察官偵查起訴。
    理  由
一、被告甲○○對於右開事實在偵查中及本院審理時均供認不諱，核與證人林永福、
    林德良、林永生在本院審理時及證人陳秀鳳在調查中供述之情節均相符合，並有
    八十七年十二月十三日會計師陳輝格製作之峪興公司設立登記查核報告書，峪興
    籌備處於亞太銀行之存摺及亞太銀行出具之存款餘額證明書，峪興公司之設立登
    記事項卡等資料，附卷可證，被告犯行應可認定。
二、核被告所為，係犯公司法第九條第三項前段，刑法第二百十四條之罪。被告委由
    無犯罪故意之謝淑桂，持相關資料向台灣省政府建設廳申辦峪興公司設立登記，
    使不知情之該管承辦人員，登載於其職務上掌管公司設立登記事項卡之公文書，
    為間接正犯。被告所犯上開二罪間，有方法結果之牽連關係，為牽連犯，應從一
    重公司法第九條第三項前段之罪處斷。原審以被告罪證明確，予以論罪科刑，原
    無不合，惟查借款與被告之陳秀鳳，並非共同正犯，其借款與被告二、三日，收
    取利息一千多元，與被告之犯行，並無犯意聯絡及行為分擔，起訴事實亦未認定
    陳秀鳳係共同正犯，原判決誤認陳秀鳳係共同正犯，尚有未洽，又刑法第四十一
    條業於九十年一月四日修正，同年月十日公布施行，犯最重本刑為五年以內有期
    徒刑之罪，而受六月以下有期徒刑之宣告者，得准易科罰金，原判決未及適用，
    亦有未合，被告上訴意旨否認犯罪，或指原判決量刑太重，雖無理由，惟原判決
    既有上開可議之處，自屬不能維持，應由本院將原判決撤銷改判，爰審酌被告犯
    罪之動機，目的手段，犯後態度等一切情狀，仍依原審量處以有期徒刑四月，並
    諭知易科罰金之折算標準。
據上論斷，應依刑事訴訟法第三百六十九條第一項前段，第三百六十四條，第二百九
十九條第一項前段，公司法第九條第三項前段，刑法第十一條前段、第二百十四條、
第五十五條、第二條第一項前段、修正後刑法第四十一條第一項，罰金罰鍰提高標準
條例第一條前段、第二條，判決如主文。
本案經檢察官乙○○到庭執行職務。
中      華      民      國    九十      年      三      月     廿六     日
                              臺灣高等法院臺中分院刑事第五庭
                                    審判長法  官  胡  森  田
                                          法  官  郭  同  奇
                                          法  官  姚  勳  昌
右正本證明與原本無異。
如不服本判決應於收受送達後十日內向本院提出上訴書狀，其未敘述上訴之理由者並
得於提起上訴後十日內向本院補提理由書（均須按他造當事人之人數附繕本）。
                                          書記官  王  瑩  澤
中      華      民      國    九十    年      三     月    二十七    日
                                                                     Ａ


司法院資訊處製作；財團法人民間司法改革基金會備份。
